最　高　行　政　法　院　裁　定　　　　　　　　　　九十一年度裁字第六四二號
　　抗　告　人　甲○○
右抗告人因與相對人彰化縣彰化市公所間徵收補償事件，對於中華民國九十年四月十
一日臺中高等行政法院八十九年度訴字第六○○號裁定提起抗告，本院裁定如左︰
　　主  文
抗告駁回。
抗告訴訟費用由抗告人負擔。
　　理  由
一、本件抗告意旨略謂：相對人使用抗告人所有土地作為道路，卻拒絕辦理徵收補償
    ，經抗告人提起訴願，由彰化縣政府七十八年十一月二十八日七八彰府訴字第一
    三六一七五號訴願決定撤銷原處分，著由相對人另為適法之處分。相對人並未依
    訴願決定之內容為適法之處分，僅以無預算及財源推諉。抗告人曾對其答覆回復
    訴願機關，訴願機關並未加以評判相對人答覆是否合法，抗告人無法得知相對人
    之答覆是否係訴願撤銷後另為之適法處分，沒有再提起訴願之理由，因此十餘年
    來不斷陳情，其間與相對人多次協調，至今仍未接相對人適法處分之公文，才提
    起訴訟。又相對人召開之協調會原本結論為，在中民街工程受益費徵收完畢後，
    再徵收補償抗告人之土地，而後始動工興建鋪設柏油。但相對人罔顧協調結論，
    強行動工，自應補償抗告人，其應作為而不作為，視同決定，原裁定駁回抗告人
    之請求，欠缺合法性等語。
二、查原裁定係以：按提起撤銷訴訟或課予義務訴訟，須以經過訴願為其前提，其未
    經過訴願程序，遽行提起行政訴訟，自非法之所許。經查抗告人以其所有土地並
    非既成道路，相對人未經其同意，擅自使用該土地鋪設柏油路為由，請求相對人
    徵收其土地並予補償，經相對人以七十八年八月二日七八彰市工字第二三三六○
    號函否准。抗告人不服，遂向彰化縣政府提起訴願，彰化縣政府訴願決定將原處
    分撤銷，由相對人另為適法之處分。原行政處分既經撤銷而不存在，依法應由相
    對人重為處分，抗告人對重為處分之結果如有不服，應再依序為行政救濟。之後
    相對人一再以函文否准抗告人所請，有相對人七十九年五月三十日七九彰市工字
    第一二八四三號、八十年十月十六日八十彰市工字第二九三四二號、八十一年三
    月三十一日八十一彰市工字第五二六四號、八十九年十一月十五日八十九彰市工
    字第四二一一二號函等件影本附於原法院卷可稽。然抗告人收受上開處分函後，
    並未再對之提起訴願，遽行提起行政訴訟，請求命相對人另為適法之處分，速辦
    理使用其土地之徵收補償云云。依前開說明，其訴為不合法，因而駁回抗告人之
    起訴。經核並無不合。次查相對人以七十八年八月二日七八彰市工字第二三三六
    ○號函否准抗告人所為徵收補償之申請，既經彰化縣政府訴願決定撤銷，之後相
    對人另為否准徵收之函復，即為訴願決定所稱之由原處分機關另為適法之處分，
    抗告人仍有不服，對之提起訴願，與其之前提起訴願之程式相同，抗告人主張其
    不知相對人另為否准徵收之函復是否為訴願決定撤銷後另為之適法處分，無從提
    起訴願云云，尤足證原裁定認定本件未經訴願程序，實無錯誤。至於抗告人所稱
    曾將相對人另為之答復回復訴願機關，依彰化縣政府七十八年十月訴願決定卷，
    抗告人曾先後於七十九年六月一日、同年十二月十一日、八十年九月二十七日具
    陳情書或申請書送彰化縣政府訴願委員會，主旨為請求將相對人所屬公務員移送
    懲戒或刑事主管機關追究違法失職責任，難認其有不服相對人另為函復否准徵收
    之意思而可認為訴願之提起，況亦未經彰化縣政府訴願委員會依訴願程序受理而
    為決定，仍無礙原裁定為未經訴願程序之認定，是原裁定認為抗告人未經訴願程
    序而起訴請求將原處分撤銷，命相對人為徵收補償之適法處分，為不合法而駁回
    之，實無違誤。又抗告人認為相對人有應作為而不作為之情形，姑不論原裁定已
    認定相對人業經另為函復否准徵收之情形，況抗告人本件起訴請求命為徵收補償
    之行政處分之訴訟，仍應經訴願程序，其未經訴願程序，亦屬起訴不合法。末查
    相對人雖屬本件之需地機關，並非核准徵收補償之權責機關，其否准抗告人請求
    徵收補償，並非行政處分，抗告人亦無從對之提起訴願及撤銷訴訟。至謂相對人
    已經與其達成協調結論，可否認為成立公法上契約關係，如何請求相對人履行，
    與本件無關。抗告難認有理由，應予駁回。
三、依行政訴訟法第二百七十二條、第一百零四條、民事訴訟法第四百九十二條第一
    項、第九十五條、第七十八條，裁定如主文。
中　　華　　民　　國　　九十一　　　年　　　七　　　　月　　　五　　　　日
                    最 高 行 政 法 院  第 一 庭
                                審 判 長 法  官　　　黃　綠　星
                                         法  官      黃　合　文
                                         法  官　　　蔡　進　田
                                         法  官　　　黃　璽　君
                                         法  官　　　廖　宏　明
右  正  本  證  明  與  原  本  無  異
　　　　　　　　　　　　　　　　　　　　 法院書記官　邱　彰　德
中　　華　　民　　國　　九十一　　　年　　　七　　　　月　　　五　　　　日
